臺灣新北地方法院刑事判決
111年度交簡上字第18號
上  訴  人  
即  被  告  劉建中


上列上訴人即被告因過失傷害案件，不服本院於民國111年1月22
日所為之111年度交簡字第144號第一審判決（原聲請簡易判決處
刑案號：110年度偵字第34344號）提起上訴，本院管轄之第二審
合議庭判決如下：
    主  文
原判決撤銷。
劉建中犯過失傷害罪，處拘役伍日，如易科罰金，以新臺幣壹仟
元折算壹日。
    事  實
一、劉建中於民國110年5月19日12時30分許，騎乘車牌號碼000-
    000號普通重型機車沿新北市板橋區雙十路往文化路方向行
    駛，潘彥文亦騎乘車牌號碼000-0000號普通重型機車行駛於
    同向左前方，嗣潘彥文本應注意車輛右轉彎時應先顯示右側
    燈光，且依當時情形亦無不能注意之情事，竟未注意而貿然
    右轉，欲將機車停入路旁機車停車格，而劉建中亦本應注意
    機車在同一車道行駛時，除擬超越前車外，後車與前車之間
    應保持隨時可以煞停之距離，且依當時情形亦無不能注意之
    情事，竟疏未注意及此，導致煞車不及，致劉建中所騎乘之
    上開機車車頭擦撞潘彥文所騎乘之上開機車右側車身，致潘
    彥文受有左側第五指挫傷之傷勢。
二、案經潘彥文訴由新北市政府警察局海山分局報告臺灣新北地
    方檢察署檢察官偵查後聲請簡易判決處刑。
    理  由
壹、證據能力部分：
    按被告以外之人於審判外之陳述，雖不符刑事訴訟法第159
    條之1至第159條之4之規定，而經當事人於審判程序同意作
    為證據，法院審酌該言詞陳述或書面陳述作成時之情況，認
    為適當者，亦得為證據。當事人、代理人或辯護人於法院調
    查證據時，知有刑事訴訟法第159條第1項不得為證據之情形
    ，而未於言詞辯論終結前聲明異議者，視為有前項之同意，
    刑事訴訟法第159條之5定有明文。查本判決所引用被告以外
    之人於審判外作成之相關供述證據，雖屬傳聞證據，惟公訴
    人、被告劉建中於本院準備程序、審判期日均未對證據能力
    有所爭執，亦未於言詞辯論終結前聲明異議，本院審酌上開
    證據資料製作時之情況，尚無違法不當及證明力明顯過低之
    瑕疵，亦認為以之作為證據應屬適當，故認前揭證據資料均
    有證據能力。又本判決其餘所引用之非供述證據，查無違反
    法定程序取得之情形，亦均認具證據能力。
貳、實體理由部分：
一、犯罪事實之認定
　㈠客觀事實：
　　被告對於上開事實都坦白承認（偵卷第7頁、本院卷第89至9
    0頁），與告訴人潘彥文在警詢及偵查中之證述情節大致相
    符，並有西園醫療社團法人西園醫院乙種診斷證明書、路口
    監視錄影截圖、本院111年5月17日勘驗筆錄等資料可以佐證
    ，可以明確認定。
  ㈡過失與因果關係之認定：
　　道路交通安全規則第94條第1項前段規定：汽車（包含機車
    ）在同一車道行駛時，除擬超越前車外，後車與前車之間應
    保持隨時可以煞停之距離，被告騎乘機車行駛於公共道路上
    ，自然應該遵守上開交通規則。而觀諸本院於111年5月17日
    當庭勘驗路口監視器錄影所製成之勘驗筆錄，可以發現本件
    事故當下，路上車輛並不擁擠，被告並沒有無法保持安全距
    離之情形，但從監視器畫面中可以看出，被告所騎乘之機車
    是緊跟在告訴人的機車之後，兩車之間顯然並未保持隨時可
    以煞停之距離（本院卷第68頁），也因此在告訴人準備要轉
    彎路邊停車時，被告完全煞車不及而發生碰撞，並因此導致
    告訴人受有左側第五指挫傷之傷勢，有西園醫療社團法人西
    園醫院乙種診斷證明書可以證明，足見被告之駕駛行為確實
    有過失，並與告訴人所受傷勢之間有相當因果關係。
  ㈢告訴人亦有過失：
　　道路交通安全規則第109條第2項第2款前段規定：汽車（包
    含機車）右轉彎時，應先顯示車輛前後之右邊方向燈光。告
    訴人騎乘機車行駛於公共道路上，應該要遵守上開交通規則
    ，且依照事發當時情景，告訴人並沒有不能使用方向燈光之
    情形，但從上開勘驗筆錄可以看出，告訴人在要右轉彎停入
    路旁機車停車格時，並沒有先顯示車輛前後的右邊方向燈光
    （本院卷第68至69頁），足見告訴人之駕車行為亦有轉彎未
    顯示方向燈光之過失。
  ㈣綜上，本件事證明確，被告犯行可以認定，應該依法論罪處
    罰。
二、論罪科刑與撤銷原判決之理由：
　㈠被告的行為，構成刑法第284條第1項前段之過失傷害罪。
　㈡原審認被告涉犯過失傷害罪，事證明確，予以論罪科刑，固
    然有其道理。但是原審誤認被告之過失為未注意車前狀況一
    節，已有未合；又未論及告訴人亦有過失，對於事故之發生
    同有其責，則原審之量刑基礎自然未盡妥適。從而。被告以
    原審量刑過重為由提起上訴，為有理由，應由本院予以撤銷
    改判。
　㈢審酌被告騎乘機車，未謹慎遵守交通規則，以致於發生本件
    事故，而告訴人亦有肇事責任，被告與告訴人之間之過失比
    例各約一半，被告於犯後坦承錯誤，態度尚可，告訴人未到
    庭，無法洽談和解，而告訴人所受傷害輕微，犯罪所生損害
    不大，並考量被告過失情節、高中畢業之智識程度、目前無
    業之家庭生活狀況，量處如主文所示之刑，並諭知易科罰金
    之折算標準。
據上論斷，應依刑事訴訟法第455條之1第1項、第3項、第369條
第1項，判決如主文。
本案由檢察官邱舒婕聲請簡易判決處刑，被告上訴後，由檢察官
盧祐涵到庭執行職務。
中　　華　　民　　國　　111 　年　　7 　　月　　12　　日
                  刑事第十六庭審判長法  官  黃志中
　　　　　　　　　                  法  官  時瑋辰
　　　　　　　　　                  法　官  薛巧翊
上列正本證明與原本無異。
不得上訴。
　　　　　　　　　                  書記官  黃莉涵 
中　　華　　民　　國　　111 　年　　7 　　月　　14　　日
附錄本案論罪科刑法條全文：
中華民國刑法第284條
因過失傷害人者，處1年以下有期徒刑、拘役或10萬元以下罰金
；致重傷者，處3年以下有期徒刑、拘役或30萬元以下罰金。